【裁判字號】    97,附民,71
【裁判日期】    970919
【裁判案由】    損害賠償
【裁判全文】
臺灣高等法院高雄分院刑事附帶民事訴訟判決
    原      告  中國人壽保險股份有限公司
    法定代理人  甲○○
    訴訟代理人  丙○○
    訴訟代理人  乙○○
    被      告  丁○○
上列被告因詐欺案件（97年度上易字第446 號），經原告提起附
帶民事訴訟，請求損害賠償，本院判決如下：
    主  文
被告應給付原告新台幣捌萬貳仟柒佰捌拾柒元，及自民國九十七
年七月二十三日起至清償日止，按年息百分之五計算之利息。
原告假執行之聲請及其餘之訴，均駁回。
    事實及理由
一、原告起訴主張：(一)被告於民國92年9 月1 日以其本身為要保
    人及被保險人，向原告投保保單號碼Ｚ0000000000 之新世紀
    終身壽險保險契約，並附加重大疾病豁免保費保險、新萬全
    傷害保險、意外傷害醫療險、意外傷害日額償金、住院健康
    險乙型及新康泰綜合住院醫療險等附約，此有要保書可稽。
    (二)被告於92年11月22日，以「在家中掃環境因地滑摔倒撞到
    冰箱」為由，並持高雄市乃榮醫院診斷證明書為據，請求原
    告給付保險金，原告遂依約給付新台幣（下同）24,437元；
    被告又於93年1 月30日，稱「在新生路遇不良少年飆車族被
    迫騎至路旁撞電線桿」，並憑高雄市佛公醫院診斷證明書，
    再度請求原告給付保險金，原告遂依約給付保險金58,350元
    ；被告共計獲得82,787元之保險金。詎原告嗣於97年4 月14
    日接獲台灣高雄地方法院95年度易字第1460號判決書，認定
    被告有詐領保險費之行為，構成刑法第339 條第1 項之詐欺
    取財罪，而判處有期徒刑5 年，至此，原告始知被告與他人
    共同向保險公司訛詐理賠金。(三)原告於97年4 月14收受上開
    判決始知被告有不法侵害原告財產權之事實，故依民法第19
    7 條第1 項規定，2 年之請求權時效尚未消滅；被告已構成
    民法第184 條前段之侵權行為，自應依該條規定及第216 條
    第1 項負損害賠償責任，以填補原告之損失，且應依民法第
    213 條第1 項、第2 項規定，於原告93年2 月17日匯出82,7
    87元予被告時，財產即已受有82,787元之損害，故應從該時
    點加計利息。爰依侵權行為之法律關係，請求命被告給付82
    ,787 元 及加計法定遲延利息之判決，並陳明願供擔保為假
    執行宣告。
二、被告則以：對原告主張之事實及金額不爭執，但經濟困難，
    請求分期付款。
三、按附帶民事訴訟之判決，應以刑事訴訟判決所認定之事實為
    據，刑事訴訟法第500 條前段定有明文。本件原告主張被告
    向其詐領保險金款項82,787元之事實，業據本院97年度上易
    字第446 號刑事判決依詐欺取財罪判處有期徒刑8 月，減為
    有期徒刑4 月在案，有該判決在卷可稽，則原告主張之事實
    ，可堪認為真實。
四、又因故意或過失不法侵害他人權利者，負損害賠償責任，民
    法第184 條第1 項前段定有明文。被告詐騙原告款項82,787
    元之事實，既已明確，則原告請求被告賠償上開金額，即屬
    有據。
五、從而，原告本於侵權行為法律關係，請求被告給付之金額82
    ,787 元 及自起訴狀繕本送達之翌日即97年7 月23日起，至
    清償日止，按年息百分之五計算法定遲延利息範圍內，為有
    理由，應予准許；至逾此範圍之請求，並無理由，應予駁回
    。
六、原告陳明願供擔保聲請為假執行，然原告勝訴部分，經本院
    判決後即已確定，故無酌定擔保金額之必要，其假執行之聲
    請，應予駁回。
七、據上論結：本件原告之訴為一部有理由，一部無理由，依刑
    事訴訟法第502 條第1 項、第2 項，判決如主文。
中    華    民    國    97    年    9     月    19    日
                  刑事第二庭    審判長法  官   林正雄
                                      法  官   陳啟造
                                      法  官   黃壽燕
以上正本證明與原本無異。
不得上訴。
中    華    民    國    97    年    9     月    19    日
                                      書記官   梁雅華


司法院資訊處製作；財團法人民間司法改革基金會備份。
